臺灣臺中地方法院行政訴訟判決
110年度交字第390號
原      告  賴政助即信賴企業社

被      告  交通部公路總局臺中區監理所

代  表  人  魏武盛  
上列當事人間交通裁決事件，原告不服被告民國110年8月10日投
監四字第65-GDH276229號、投監四字第65-GDH226103號、投監四
字第65-GDH261542號裁決書，提起行政訴訟，本院判決如下：
    主  文
原告之訴駁回。
訴訟費用新臺幣參佰元由原告負擔。
    事實及理由
一、程序事項：
　㈠查本件違規車輛登記所有人為信賴企業社，然信賴企業社僅
    係獨資商號，並非法人，負責人為賴政助，則原告應記載為
    「賴政助即信賴企業社」，合先敘明。
　㈡按行政訴訟法第237 條之7 規定，交通裁決事件之裁判，得
    不經言詞辯論為之。本件屬交通裁決事件，依兩造所述各節
    及卷內資料其事證已臻明確，本院認無經言詞辯論之必要，
    爰不經言詞辯論而為判決。
二、事實概要：原告所有號牌ABX-1050號自用小客車(下稱系爭
    車輛），於分別於㈠民國110年2月6日13時10分許，行經臺中
    市大里區文心南路與福德路口，因「直行車佔用最內側轉彎
    專用車道」之違規行為，遭民眾於110年2月9日檢具事證檢
    舉，為臺中市政府警察局霧峰分局員警認定該車輛違反道路
    交通管理處罰條例第48條第1項第7款之規定，對車主即原告
    掣開第GDH276229號舉發違反道路交通管理事件通知單。㈡11
    0年2月6日13時11分許，行經臺中市大里區文心南路與高工
    南路口，因「直行車佔用最內側轉彎專用車道」之違規行為
    ，遭民眾於110年2月9日檢具事證檢舉，為臺中市政府警察
    局第三分局員警認定該車輛違反道路交通管理處罰條例第48
    條第1項第7款之規定，對車主即原告掣開第GDH226103號舉
    發違反道路交通管理事件通知單。㈢110年2月6日13時14分許
    ，行經臺中市大里區文心南路與建國南路口，因「直行車佔
    用最內側轉彎專用車道」之違規行為，遭民眾於110年2月9
    日檢具事證檢舉，為臺中市政府警察局第三分局員警認定該
    車輛違反道路交通管理處罰條例第48條第1項第7款之規定，
    對車主即原告掣開第GDH261542號舉發違反道路交通管理事
    件通知單。原告未於到案期限檢具事證及應歸責人相關資料
    ，向被告告知應歸責人，被告即依道路交通管理處罰條例第
    85條第4項規定，推定原告有過失，並依道路交通管理處罰
    條例第85條第1項後段「仍依本條例各該違反條款規定處罰
    」之規定，被告續於110年8月10日投監四字第65-GDH276229
    號、投監四字第65-GDH226103號、投監四字第65-GDH261542
    號裁決書（下合稱原處分），依道路交通管理處罰條例第48
    條第1項第7款、第63條第1項第1款及「違反道路交通管理事
    件統一裁罰基準表」之規定，按期限內到案之基準，分別裁
    處原告第1階段罰鍰新臺幣（下同）600元並記違規點數1點
    、罰鍰600元並記違規點數1點、罰鍰600元並記違規點數1點
    。
三、原告主張略以：違規地點非左轉彎專用車道，且3張紅單所
    附照片地點地上只有左轉指示標誌及禁止跨越車道的雙白線
    。沒有佔用的事實，所謂的佔用是指直行車停等紅燈妨礙左
    轉車輛通行，明顯與事實不符，照片中可以看到原告車輛並
    未妨礙任何待轉車輛等語，並聲明：原處分撤銷，訴訟費用
    由被告負擔。
四、被告答辯則以：本案經檢視檢舉光碟資料顯示，系爭車輛並
    非轉彎車輛，卻佔用轉彎專用車道事實明確，執勤員警本於
    維護交通秩序及行車安全等職責所為之交通違規舉發內容，
    自應受到合法、正確之推定等語，並聲明：原告之訴駁回，
    訴訟費用由原告負擔。
五、本院之判斷：
  ㈠按道路交通標誌標線號誌設置規則第188條第1項至第3項規定
    ：「（第1項）指向線，用以指示車輛行駛方向。以白色箭
    頭劃設於車道上。（第2項）本標線設於交岔路口方向專用
    車道上與禁止變換車道線配合使用時，車輛須循序前進，並
    於進入交岔路口後遵照所指方向行駛。（第3項）本標線之
    式樣，依其目的規定如左：一、指示直行：直線箭頭。二、
    指示轉彎：弧形箭頭。三、指示直行與轉彎：直線與弧形合
    併之分岔箭頭。四、指示轉出車道：弧形虛線箭頭」。次按
    「設有左右轉彎專用車道之交岔路口，直行車不得占用轉彎
    專用車道。」、「汽車駕駛人轉彎或變換車道時，有下列情
    形之一者，處新臺幣6百元以上1千8百元以下罰鍰：七、設
    有左、右轉彎專用車道之交岔路口，直行車佔用最內側或最
    外側或專用車道。」、「汽車駕駛人有下列各款所列條款之
    一者，除依原條款處罰鍰外，並予記點：一、有…第48條…情
    形之一者，各記違規點數1點。」道路交通安全規則第98條
    第2項、道路交通管理處罰條例第48條第1項第7款、第63條
    第1項第1款分別定有明文。依上開說明可知，駕駛人駕駛車
    輛進入專用車道時，未依指向線方向行駛，即屬於占用專用
    車道之情形，應當受罰。
  ㈡經查，按卷附舉發通知單上之違規採證照片（見本院卷第23-
    27頁）可知，於110年2月6日13時10分至14分，系爭車輛沿
    臺中市大里區文心南路往西北方向行駛，先是行近福德路口
    時佔用內側轉彎專用車道直行，接著行近高工南路口時再次
    佔用內側轉彎專用車道直行，復於行近建國南路口時佔用內
    側轉彎專用車道直行等情，足見原告確有駕駛系爭車輛佔用
    內側轉彎專用車道直行之行為，亦為原告所不爭執，就此部
    分之事實，應可認定。
  ㈢又查上開違規採證照片，原告駕駛系爭車輛行駛之車道既已
    劃設白色弧形左轉彎箭頭指向線，且接近路口前與他車道間
    劃設雙白實線之禁止變換車道線，系爭車輛於進入交岔路口
    後應遵照所指左轉彎方向行駛，原告自難諉為不知上開道路
    標線設置之意義，且內側車道白色左彎弧形箭頭之標線亦標
    示清楚，並無毀損、脫落不清，亦無原告所指標誌設置不完
    備之狀況，原告竟無視該標線之存在，駕駛系爭車輛行駛於
    左彎專用車道，於進入交岔路口後未遵照指向線所指行駛方
    向左轉彎而為直行，縱然原告非出於故意為之，亦有應注意
    能注意而疏未注意，難認並無過失。從而，原告之違規行為
    ，即屬違反前揭道路交通安全規則第98條第2項「設有左右
    轉彎專用車道之交岔路口，直行車不得占用轉彎專用車道」
    之規定，該當於道路交通管理處罰條例第48條第1項第7款規
    定「直行車佔用最內側轉彎專用車道」之處罰要件。
  ㈣綜上所述，原告違規事證明確，被告依法所為原處分並無違
    誤，原告訴請撤銷，為無理由，應予駁回。
六、本件事證已臻明確，兩造其餘主張及陳述，經核於判決結果
    不生影響，爰不逐一論列，附此敘明。
七、本件第一審裁判費為300 元，應由原告負擔，爰確定第一審
    訴訟費用額如主文第2 項所示。
據上論結，本件原告之訴為無理由，依行政訴訟法第237 條之7
、第98條第1 項前段、第237 條之8 第1 項，判決如主文。
中　　華　　民　　國　　111 　年　　4 　　月　　28　　日
　　　　　　　　　行政訴訟庭　法　官　楊萬益
以上正本證明與原本無異。
如不服本判決，應於判決送達後20日內，向本院提出上訴狀並表
明上訴理由（原判決所違背之法令及其具體內容或依訴訟資料可
認為原判決有違背法令之具體事實），其未表明上訴理由者，應
於提出上訴後20日內向本院補提理由書（上訴狀及上訴理由書均
須按他造人數附繕本，如未按期補提上理由書，則逕予駁回上訴
），並應繳納上訴裁判費新臺幣750元。
中　　華　　民　　國　　111 　年　　4 　　月　　28　　日
　　　　　　　　　　　　　　　書記官　林柏名